【裁判字號】    99,聲,2964
【裁判日期】    991011
【裁判案由】    聲請具保停止羈押
【裁判全文】
臺灣高等法院刑事裁定                  99年度聲字第2964號
聲  請  人
即選任辯護人  施竣中律師
被        告  甲○○
上列被告因違反毒品危害防制條例案件（本院99年上訴字第2487
號），聲請具保停止羈押，本院裁定如下：
    主  文
聲請駁回。
    理  由
一、聲請意旨略以：(一)犯罪所涉法益及輕重，非羈押理由及要
    件，是否得以羈押，應視是否符合五要件，與本案所涉公益
    或私益無關，鈞院以比較國家法益與私人法益，應以公益為
    重作為本件羈押理由，似有誤會。(二)被告自始至終坦承犯
    行，並詳細交代案發情節，被告有固定住居所並無逃亡之虞
    ，被告具保後並無妨礙本案審判之進行，故並非須以羈押被
    告為達成事實明確及保全證據唯一手段，狀請准予具保停止
    羈押云云。
二、按被告經法官訊問後，認為犯罪嫌疑重大，而有下列情形之
    一，非予羈押，顯難進行追訴、審判或執行者，得羈押之︰
    (一)逃亡或有事實足認為有逃亡之虞者。(二)有事實足認為
    有湮滅、偽造、變造證據或勾串共犯或證人之虞者。(三)所
    犯為死刑、無期徒刑或最輕本刑為5年以上有期徒刑之罪者
    ，刑事訴訟法第101條第1項定有明文。又按羈押被告之目的
    ，在於確保訴訟程式之進行、確保證據之存在、真實及確保
    刑罰之執行，而被告有無羈押之必要，及羈押後其原因是否
    仍然存在，有無繼續羈押之必要，應否延長羈押，均屬事實
    認定之問題，法院有依法認定裁量之職權，自得就具體個案
    情節予以斟酌決定，如就客觀情事觀察，法院許可羈押之裁
    定在目的與手段間之衡量並無明顯違反比例原則情形，即無
    違法或不當可言，且關於羈押原因之判斷，尚不適用訴訟上
    之嚴格證明原則，而應適用自由證明程式。又羈押之目的，
    除在於確保刑事偵查、審判程序之完成外，另亦有刑事執行
    保全之目的（最高法院98年度台抗字第405號裁定意旨參照
    ）。
三、經查：
(一)本件被告甲○○因涉嫌違反毒品危害防制條例等案件，經原
    審法院以99年度重訴字第17號判決處有期徒刑12年，被告不
    服提起上訴，經本院法官於民國（下同）99年7月21日開庭
    訊問後，認為被告犯罪嫌疑重大，有刑事訴訟法第101條第1
    項第1、3款之逃亡或有事實足認有逃亡之虞，及所犯最輕本
    刑為5年以上有期徒刑之罪之情形，非予羈押，顯難進行審
    判，並有羈押必要，依法執行羈押，復於上開羈押期間屆滿
    前，訊問被告後，裁定自99年10月21日延長羈押二月。
(二)本件被告所犯毒品危害防制條例第4條第1項之運輸第一級毒
    品罪，業經原審判處有期徒刑12年，上訴於本院，經本院審
    理後，於99年10月5日以99年度上訴字第2487號判處有期徒
    刑12年在案（尚未確定），足見被告犯罪嫌疑，應屬重大無
    疑。而被告所犯上揭罪名，核屬法定本刑為死刑、無期徒刑
    之罪，可見原執行羈押之原因依然存在。衡以被告已受重刑
    之諭知，本案又尚未確定，以被告經判處如此重刑，逃匿以
    規避審判程序進行及刑罰執行之可能性甚高，若命被告具保
    、責付或限制住居等侵害較小之手段，均不足以確保審判或
    執行程序之順利進行，依本案訴訟進度，仍有繼續羈押被告
    之必要。被告辯稱有固定住居所云云，尚難憑此即可推論被
    告於本件並無逃亡之虞，被告所辯，自不足採。又聲請意旨
    稱羈押要件無關公、私益之考量云云，惟強制處分所欲達成
    之社會公益是否與侵害被告身體自由之權利私益，具有相當
    之比例性，亦即斟酌憲法上比例原則，以其派生之適當性原
    則、必要性原則（又稱侵害最小原則）及相當性原則（又稱
    狹義比例原則）等三個有位階順序之原則為審查標準，始得
    貫徹現代法治國家保障人身自由之基本原則，難謂與公、私
    益無關，聲請意旨所載，顯有誤會。再審酌被告所涉犯運輸
    毒品犯行，對社會危害甚鉅，予以羈押，適足以防衛社會安
    全，並不違比例原則與最後手段原則。本院審酌一切情狀，
    因認上揭羈押原因尚未消滅，且有羈押之必要，故所請具保
    停止羈押，自難准許，應予駁回。
中    華    民    國    99    年    10    月    11    日
                    刑事第十八庭審判長法  官  吳鴻章
                                      法  官  曾淑華
                                      法  官  汪梅芬
以上正本證明與原本無異。
如不服本裁定，應於收受送達後五日內向本院提出抗告狀。
                                      書記官  劉寶鈴
中    華    民    國    99    年    10    月    12    日

司法院資訊處製作；財團法人民間司法改革基金會備份。
